臺灣高等法院民事判決　　　　　　　　 91年度家上易字第6號
上　訴　人　乙○○
　　　　　　甲○○
被上訴　人　行政院國軍退除役官兵輔導委員會
法定代理人　高華柱
訴訟代理人　陳禮明
上列當事人間請求給付遺產事件，上訴人對於中華民國91年6月4
日臺灣臺北地方法院91年度家訴字第55號第一審判決提起上訴，
本院判決如下：
    主      文
上訴駁回。
第二審訴訟費用由上訴人負擔。
    事實及理由
一、被上訴人法定代理人原為楊德智，嗣於訴訟進行中先後變更
    為鄧祖琳、高華柱，此有被上訴人提出民國（下同） 92年1
    月29 日、93年5 月20日總統令附卷可稽（見本院卷第117、
    231至233頁），是其等分別依法聲明承受訴訟，於法並無不
    合，合先敘明。
二、按當事人聲明上訴之事項，在法律上顯無理由者，法院得不
    經言詞辯論，逕以判決駁回之，民事訴訟法第463條、第249
    條第2項定有明文（最高法院42年台上字第526號判例意旨參
    照）。是如當事人之上訴既毋庸再繼續辯論，已可即知為顯
    無理由，縱已為辯論，而未辯論終結，尚難謂無民事訴訟法
    第249條第2 項規定之適用（參見司法院廳民一字第13700
    號函，並參見最高法院44年度台上字第566號判例）。
三、按大陸地區人民繼承台灣地區人民之遺產，應於繼承開始起
    三年內以書面向被繼承人住所地之法院為繼承之表示；逾期
    視為拋棄其繼承權，台灣地區與大陸地區人民關係條例（下
    稱兩岸人民關係條例）第66條第1 項定有明文。可知該規定
    就大陸地區人民繼承台灣地區人民之遺產，係採「表示繼承
    主義」，如大陸地區人民逾期未以書面向被繼承人住所地之
    法院為繼承之意思表示即視為拋棄其繼承權，是大陸地區人
    民並不適用我國民法繼承編第1147條之「當然繼承主義」（
    即於被繼承人死亡時，其遺產上權利義務即當然由其繼承人
    所繼承，尚毋庸繼承人為意思表示或請求之制度）。觀諸我
    國民法第5編繼承編第4節亦編列有「繼承之拋棄」相關條文
    ，第1174條第2 項更明文規定我國人民繼承權之拋棄，限於
    自知悉其得繼承之時起2 個月內以書面向法院為之，並以書
    面通知因其拋棄而應為繼承之人，凡此均顯示大陸地區與台
    灣地區人民二者所適用之繼承方式及效果均不相同。準此，
    大陸地區人民未有效表示繼承前，自難認已取得繼承權。
四、經查，本件上訴人主張渠等係已故榮民曾雲祥之子女，固據
    提出大陸地區公證書及財團法人海峽交流基金會證明等為證
    （見原審卷第9至15頁）。惟查曾雲祥係於85年5月10日病故
    ，而上訴人未曾以書面於繼承開始之三年內期限向曾雲祥住
    所地之法院為繼承之表示等情，業經上訴人自承在卷（見原
    審卷第33頁）。則依上開說明，自難認上訴人對被繼承人曾
    雲祥在台灣之遺產已取得繼承權。是上訴人主張得繼承被繼
    承人在台灣之遺產，以繼承人身分向被上訴人即遺產管理人
    請求給付遺產，洵屬無據，原審為其敗訴之判決，經核並無
    不合，上訴意旨求予廢棄改判，於法律上顯無理由，爰不經
    言詞辯論，逕以判決駁回之。
據上論結，本件上訴顯無理由，依民事訴訟法第449條第1項、第
463條、第249條第2項、第78條，判決如主文。
中　　華　　民　　國　　94　　年　　2 　　月　　4 　　日
　　　　　　　　　民事第十六庭  　審判長法　官  黃騰耀
　　　　　　　　　　　　　　　　        法　官  郭松濤
　　　　　　　　　　　　　　　　        法　官  黃莉雲
正本係照原本作成。
不得上訴。
中　　華　　民　　國　　94　　年　　2 　　月　　4 　　日
　　　　　　　　　　　　　　　　　　　　書記官  秦仲芳
